臺灣基隆地方法院基隆簡易庭民事判決
111年度基簡字第212號
原      告  吳進榮  
訴訟代理人  林宗竭律師
複代理人    陳楷天律師
            黃怡穎律師（已於民國111年7月28日終止複委任）
被      告  李晉安  

訴訟代理人  張宏祺  
上列當事人間請求侵權行為損害賠償（交通）事件，本院於111
年8月30日言詞辯論終結，判決如下：
    主  文
被告應給付原告新臺幣（下同）198萬7,606元，及自111年2月12
日起至清償日止，按年息5%計算之利息。
原告其餘之訴駁回。
訴訟費用由被告負擔3/5，餘由原告負擔。
本判決第1項得假執行。但被告如以198萬7,606元為原告預供擔
保，得免為假執行。
    事實及理由
一、被告經合法通知，未於最後言詞辯論期日到場，核無民事訴
    訟法第386條所列各款情形，爰依同法第436條第2項、第385
    條第1項前段規定，准原告之聲請，由其一造辯論而為判決
    。
二、原告起訴主張：被告於110年5月19日上午11時19分許，駕駛車
    牌號碼000-0000自小客車，沿新北市金山區中山路往中正路
    方向行駛，途經中山路212號前，本應注意車前狀況，並隨
    時採取必要之安全措施，而依當時天候晴、日間自然光線、
    柏油路面乾燥、無缺陷、無障礙物、視距良好等情況，並無
    不能注意之情事，竟疏未注意，自後方撞擊同向站立在車門
    旁之原告，致原告因而受有頭皮開放性傷口、雙手肘擦傷、
    雙膝部擦傷、足部擦傷之傷害，經治療後仍診斷受有左側耳
    耳鳴、左側聽力障礙（左側高頻聽損至70分貝，達到重度聽
    損程度）等無法回復之傷害。故依侵權行為之法律關係，請
    求被告給付醫療費用3萬2,593元、前往臺中治療聽力之3次
    計程車資1萬5,540元、以每日2,000元計算3個月之看護費用
    18萬元、6個月休養無法工作之薪資損失79萬8,888元、左耳
    聽力障礙減損勞動能力26%之損失177萬3,414元及精神慰撫
    金50萬元，共計330萬0,435元等語，並聲明：被告應給付原
    告330萬0,435元，及自起訴狀繕本送達被告翌日起至清償日
    止，按年息5%計算之利息。
三、被告答辯：對原告主張因本件事故所受傷勢有疑義，原告主
    張之聽力受損部分無法確認。對長庚醫療財團法人基隆長庚
    紀念醫院（下稱基隆長庚醫院）之醫療費用1,330元不爭執
    、治療聽力之交通費則與本案無關、原告並無因請假而減少
    薪資收入之事實、精神上損害50萬元明顯有違常理，另依新
    北市政府警察局道路交通事故初步分析研判表所示，原告在
    「道路上站立於車旁疏未注意其他車輛」，就本件事故之發
    生與有過失等語，故請求法院判決駁回原告之訴。
四、本院判斷：
　　原告主張被告於上開時、地駕車疏未注意車前狀況，自後方
    撞擊站立在車門邊之原告，致原告受有頭皮開放性傷口、雙
    手肘擦傷、雙膝部擦傷、足部擦傷及左側耳耳鳴、左側聽力
    障礙（左側高頻聽損至70分貝，達到重度聽損程度）之傷害
    ，被告之行為業經本院刑事庭以111年度基交簡字第211號刑
    事簡易判決判處其犯過失傷害致人重傷罪，處有期徒刑4月
    ，如易科罰金，以1,000元折算1日而確定之事實，被告固未
    表爭執，惟否認原告「左側耳耳鳴、左側聽力障礙」為本件
    事故所致，並以上開情詞置辯，是本件應審酌者為：原告所
    受「左側耳耳鳴、左側聽力障礙」之傷害是否因本件事故所
    致？原告得向被告請求賠償之項目及金額各為何？經查：
  ㈠原告於110年5月19日因本件車禍經救護車送至基隆長庚醫院
    急診，經診斷為「頭皮開放性傷口、雙手肘擦傷、雙膝部擦
    傷、足部擦傷」，有該院急診病歷資料、原告所提事故照片
    在卷可稽（詳本院卷一第261頁、第95-99、103頁），可認
    原告頭部確實受到撞擊，另臺灣基隆地方檢察署檢察官及本
    院分別向光田醫療社團法人光田綜合醫院（下稱光田醫院）
    函詢原告於110年8月7日至11月16日至該院耳鼻喉科就醫經
    診斷「左側耳耳鳴，左側聽力障礙」之致病原因為何，據該
    院分別以111年4月18日(111)光醫事字第11100337號函、111
    年5月16日(111)光醫事字第11100403號函，函覆：「聽力障
    礙原因可能為車禍造成之創傷性內取耳損傷引起」、「吳君
    （即原告）左側中高頻聽力減損，可能是因車禍造成之內耳
    腦震盪相關症狀」（詳臺灣基隆地方檢察署111年度他字第1
    245號偵查卷第181頁、本院卷一第437頁），應可認定原告
    所受之左側耳耳鳴、左側聽力障礙確為本件車禍事故所導致
    ，被告空言否認，要難採信。
  ㈡按「因故意或過失，不法侵害他人之權利者，負損害賠償責
    任」、「不法侵害他人之身體或健康者，對於被害人因此喪
    失或減少勞動能力或增加生活上之需要時，應負損害賠償責
    任」、「不法侵害他人之身體、健康、名譽、自由、信用、
    隱私、貞操，或不法侵害其他人格法益而情節重大者，被害
    人雖非財產上之損害，亦得請求賠償相當之金額」，民法第
    184條第1項、第193條第1項、第195條第1項前段分別定有明
    文。本件原告所受「頭皮開放性傷口、雙手肘擦傷、雙膝部
    擦傷、足部擦傷及左側耳耳鳴、左側聽力障礙」之傷害，係
    因被告之過失行為所致，被告依前開規定，自應對原告負損
    害賠償責任。茲就原告請求賠償之項目及金額分別認定如下
    ：
　⒈醫療費用：
　　原告主張因本件車禍多處受傷，共支出醫療費用3萬2,593元
    ，並提出基隆長庚醫院急診費用收據、光田醫院沙鹿院區門
    診收據為證，被告不爭執急診醫療費用1,330元部分，然辯
    稱光田醫院尊榮門診收據與本件事故無關等語。據光田醫院
    110年11月16日診斷證明書醫師囑言欄所載，原告因左側耳
    耳鳴、左側聽力障礙至該院耳鼻喉科就醫，接受聽力檢查，
    門診日為110年11月16日、9月7日、8月17日等情（詳本院卷
    一第49頁），足認光田醫院沙鹿院區前開期日尊榮門診收據
    確為原告診療左耳傷勢支出之費用，至原告預繳門診醫療費
    用暫收款1,500元部分（詳本院卷一第55頁），非屬實際支
    出之醫療費用，自不應准許。準此，原告主張之醫療費用於
    3萬1,093元（計算式：32,593元－1,500元＝31,093元）之範
    圍內為有理由，逾此範圍之請求，則屬無據。
　⒉交通費用：
　　原告主張自臺北至臺中沙鹿求診國內權威光田醫院賴仁淙醫
    師治療受損嚴重之聽力，支出交通費用1萬5,540元，並提出
    計程車費用收據3紙為憑。惟查原告住居於臺北市，當地耳
    鼻喉科之醫療院所不計其數，原告自得於住處附近之醫療院
    所接受治療，原告並未舉證其所受之耳傷有何原因必須向光
    田醫院賴仁淙醫師求診，故難認原告有另行花費高達1萬5,5
    40元之計程車資自臺北住家遠赴臺中市沙鹿區之光田醫院進
    行檢查治療之必要。是原告主張因此支出交通費用1萬5,540
    元，不足認係增加生活需要之必要支出，即不能准許。
　⒊看護費用：
　　原告主張本件事故發生後3個月均由其妻陳慧娟看護，以每
    日2,000元計算，請求看護費用18萬元。據光田醫院110年11
    月16日診斷證明書醫師囑言欄記載，原告因左側耳耳鳴、左
    側聽力障礙至該院耳鼻喉科就醫，接受聽力檢查，左側聽力
    已無法恢復至正常，建議在家休養6個月等語（詳本院卷一
    第49頁），考量原告因本件車禍致頭部外傷，受有左側耳耳
    鳴、左側聽力障礙之傷害，經治療後左側高頻聽損至70分貝
    ，達到重度聽損之程度，亦有光田醫院111年2月10日(111)
    光醫事字第11100104號函附於上開偵查卷第159頁可稽，是
    原告主張事故後3個月有專人看護之需求，並以每日2,000元
    計算看護費用，尚非無據，亦未逾事故時看護市場行情。從
    而，原告請求看護費用18萬元（計算式：2,000元/日×90日＝
    180,000元），並無不合，應予准許。
　⒋薪資損失：
　　原告主張本件事故發生時擔任富彰營造有限公司（下稱富彰
    公司，於110年9月11日更名為辰富營造有限公司，代表人蔡
    麗君，詳本院卷一第207頁）總經理，平均月薪13萬3,148元
    ，當日代表富彰公司至新北市金山區勘查土地，依光田醫院
    醫囑建議休養6個月，故請求6個月薪資損失79萬8,888元，
    被告則辯稱原告並無減少薪資之事實等語。按「當事人主張
    有利於己之事實，就其事實有舉證之責任」，民事訴訟法第
    277條前段定有明文。又關於賠償損害之請求權，以受有實
    際損害為成立要件，若無損害即無賠償之可言（最高法院92
    年度台上字第173號民事判決意旨參照）。據原告所提出其1
    10年6至9月存摺內頁明細（詳本院卷一第425-429頁），可
    見原告於本件車禍事故後仍持續受領富彰公司按月給付之全
    額薪資，為原告所自認，顯然原告並未因此受有工作收入之
    損失。原告雖稱其所受領全額薪資係屬勞動基準法（下稱勞
    基法）第59條職業災害工資補償，非損害賠償云云，然原告
    除未向勞動部勞工保險局申請職業災害相關給付（詳本院卷
    二第27頁）外，原告於本件事故發生時實為富彰公司之代表
    人，其出資額即為富彰公司之資本總額，有富彰公司改組更
    名後之辰富營造有限公司111年4月8日函、富彰公司經濟部
    資料歷史變動記錄網頁資料、原告之稅務電子閘門財產所得
    調件明細表在卷可參，而依勞基法第2條第2款規定「雇主：
    指僱用勞工之事業主、事業經營之負責人或代表事業主處理
    有關勞工事務之人」，原告既然是富彰公司之負責人，為勞
    基法所稱之雇主而非勞工，當無勞基法第59條「勞工因遭遇
    職業災害而致死亡、失能、傷害或疾病時，雇主應依下列規
    定予以補償」規定之適用。從而，原告並未因本件事故受有
    實質上之薪資損失，其請求被告賠償6個月休養期間之薪資
    損失79萬8,888元，核屬無據，不應准許。
　⒌勞動能力減損：
　　⑴按勞動能力減損之損害賠償，旨在補償受侵害人於通常情
      形下有完整勞動能力時，憑此勞動能力陸續取得之收入，
      被害人身體或健康遭受損害，致喪失或減少勞動能力，其
      本身即為損害，並不限於實際所得之損失，至於個人實際
      所得額，則僅得作為評價勞動能力損害程度而已，不得因
      薪資未減少即謂無損害（最高法院92年度台上字第439號
      民事判決意旨可參）。經本院囑託長庚醫療財團法人林口
      長庚紀念醫院就原告因本件車禍受傷所致勞動能力減損程
      度進行鑑定，據該院以111年6月23日長庚院林字第111055
      0568號函覆本院稱：「依病歷所載，病人吳君（即原告）
      於111年6月7日至本院職業醫學科門診接受勞動力減損評
      估，經專科醫師依病人現況進行理學檢查、問診及病歷審
      閱，並安排純音聽力檢查(6月9日)顯示其雙耳聽力損失(
      左耳極重度聽力損失)，綜合各項評估結果顯示，病患因
      頭部、手腳挫傷及左耳聽力損失，現存外傷疤痕及左耳耳
      鳴等症狀；根據美國醫學會障害指引評估，加以綜合病人
      賺錢能力、職業及年齡予以調整計算鑑定後，其勞動力減
      損26%。」（詳本院卷一第459-461頁），為兩造所不爭執
      ，是原告得請求自事故日起至其法定退休年齡65歲止，共
      5年又9日得工作期間勞動能力減損之賠償。
　　⑵原告主張其平均月薪為13萬3,148元，並提出其永豐銀行帳
      戶往來明細、存摺內頁為證，被告則未表爭執，自得為原
      告所受勞動能力減損之計算基礎。而原告自110年5月19日
      車禍起至本院言詞辯論終結之111年8月30日止通常可取得
      之收入為204萬8,761元（計算式：133,148元×15＋133,148
      元×12/31＝2,048,761元，元以下四捨五入，下同），其勞
      動能力減損比例為26%，則原告於該期間勞動能力減損金
      額為53萬2,678元（計算式：2,048,761×26%＝532,678）；
      另自本院言詞辯論終結後111年8月31日起算至原告滿65歲
      前即115年5月27日止，原告得工作之期間尚有3年8月又27
      日，再依年別5%複式霍夫曼計算法（首期給付扣除中間利
      息）扣除中間利息後，原告得一次請求之勞動能力損失金
      額為139萬3,423元【計算式：415,422×2.00000000(此為
      年別單利5%第3年霍夫曼累計係數)+(415,422×0.00000000
      )×0.00000000(此為年別單利5%第4年未滿1年部分之霍夫
      曼單期係數)=1,393,422.0000000000】。故原告自110年5
      月19日至其65歲止因勞動能力減損所致之損失合計為192
      萬6,101元（計算式：532,678＋1,393,423＝1,926,101），
      原告請求177萬3,414元(詳本院卷一第491頁），尚無不可
      ，應予准許。
　⒍精神慰撫金：
　　查原告因本件車禍事故受有頭部外傷、雙手肘、雙膝部、足
    部擦傷，現存外傷疤痕、左耳耳鳴及左側高頻重度聽力損失
    等傷害，經光田醫院醫師診斷其左側聽力已無法恢復至正常
    ，可見其傷害程度非輕，難以完全復原，其肉體及精神上承
    受相當之痛苦，自得請求被告賠償精神慰撫金。又慰撫金之
    數額究竟若干為適當，應斟酌兩造身份、地位、經濟狀況、
    加害程度及其他各種情形，俾為審判之依據（最高法院86年
    度台上字第511號、第3537號民事判決要旨參照）。本件在
    不考量原告與有過失的情況下，審酌本件事故因被告駕車疏
    未注意車前狀況而肇事之緣由、原告所受傷勢與復原情形，
    兼衡原告為碩士畢業，歷任營造業經理人，被告為國中肄業
    ，業據原告陳明在卷，亦有被告個人戶籍資料查詢結果可考
    ，及兩造財產所得資料、原告所受精神上痛苦程度等各項情
    形，認定原告請求精神慰撫金50萬元，尚屬適當。
　⒎承上，原告因本件事故所受損害為248萬4,507元（計算式：
    醫療費用3萬1,093元＋看護費用18萬元＋勞動能力減損177萬3
    ,414元＋精神慰撫金50萬元＝248萬4,507元）。
　㈢末按「損害之發生或擴大，被害人與有過失者，法院得減輕
    賠償金額，或免除之」，為民法第217條第1項所明定。此項
    規定之目的在謀求加害人與被害人間之公平，倘受害人於事
    故之發生亦有過失時，由加害人負全部賠償責任，未免失諸
    過酷，是以賦與法院得不待當事人之主張，減輕其賠償金額
    或免除之職權（最高法院86年度台上字第1178號民事判決要
    旨參照）。查，本件事故之發生雖肇因於被告疏未注意車前
    狀況，然該事故地點為劃設快慢車道分隔線並繪有路面邊線
    之市區道路，原告於機車停車格旁之慢車道上併排臨時停車
    ，有新北市政府警察局金山分局道路交通事故調查報告表㈠
    、現場照片可稽（詳本院卷一第127、135-141頁），而原告
    於事故日警詢談話中自陳「我把車輛熄火併排臨停在路邊，
    我有開雙黃警示燈，我要下車到後座拿東西，我要開左後車
    門前，有注意路上有無來車，沒有車我才開左後車門，我拿
    完東西，已經關好車門要回駕駛座，我就被從後面撞擊」等
    語（詳本院卷一第133頁），觀諸原告是將車牌號碼000-000
    0自小客車於慢車道上併排臨時停車，而該自小客車之左側車
    輪已壓在快慢車道分隔線上，原告自駕駛座至左後車門間來
    回走動，係占用被告行駛之快車道上（詳臺灣基隆地方檢察
    署111年度偵字第3210號偵查卷第15-21頁照片)，顯然已妨
    礙其他車輛之通行，足認原告之行為同為本件事故之肇事原
    因。本院審酌兩造就本件事故發生之原因力強弱及個別應負
    之注意義務等一切情狀，認原告應負20%之過失責任，被告
    應負擔80%之過失責任，爰減免被告20%之賠償金額。從而，
    原告因本件事故得請求被告賠償之數額為198萬7,606元（計
    算式：2,484,507元×80%＝1,987,606元，元以下四捨五入）
    。
五、綜上所述，原告依侵權行為損害賠償之法律關係，請求被告
    給付198萬7,606元，及自起訴狀繕本送達翌日即111年2月12
    日（詳本院卷一第107頁）起至清償日止，按年息5%計算之
    利息，為有理由，應予准許。至逾此範圍之請求，即屬無據
    ，應予駁回。
六、本件事證已臻明確，兩造其餘攻擊、防禦方法及所提出之各
    項證據資料，經審酌後認與判決之結果無影響，爰不予以一
    一論列，附此敘明。
七、本判決原告勝訴部分，屬適用簡易訴訟程序所為被告敗訴之
    判決，依民事訴訟法第389條第1項第3款規定，應依職權宣
    告假執行，並依同法第392條第2項規定，宣告被告預供相當
    之擔保金額後，得免為假執行。
八、結論：原告之訴為一部有理由，一部無理由，爰判決如主文
    ，並依民事訴訟法第79條規定，諭知訴訟費用依兩造勝敗之
    比例分別負擔。
中　　華　　民　　國　　111 　年　　9 　　月　　20　　日
                  基隆簡易庭法　官　林淑鳳　　　　　
以上正本係照原本作成。
對於本件判決如有不服，應於收受送達後20日內向本院提出上訴
書狀，上訴於本院合議庭，並按他造當事人之人數附具繕本。如
委任律師提起上訴者，應一併繳納上訴審裁判費。
中　　華　　民　　國　　111 　年　　9 　　月　　20　　日
                            書記官　張景欣